臺灣雲林地方法院交通事件裁定　　　　 94年度交聲字第218號
移
異　議　人
即受處分人　甲○○
上列異議人因違反道路交通管理處罰條例案件，對於交通部公路
總局嘉義區監理所雲林縣監理站民國94年8 月17日所為之處分（
原處分案號：雲監裁字第裁72-GC0000000、72-GC0000000號），
聲明異議，本院裁定如下：
    主  文
異議駁回。
    理  由
一、原處分意旨略以：異議人甲○○所有車號ZTH-887 號輕型機
    車，於民國94年6 月30日16時12分許，在台中市○○路○ 段
    71巷口，因「不按遵行方向行駛」及「違反處罰條例之行為
    ，拒絕停車接受稽查而逃逸」等原因，經值勤員警吳篤信逕
    行舉發。嗣異議人於舉發通知單上所載之應到案日期前到案
    並提出申訴，經原處分機關交通部公路局嘉義區監理所雲林
    監理站（以下簡稱雲林監理站）認申訴為無理由，就「不按
    遵行方向行駛」部分，依道路交通管理處罰條例第45條第1
    項第1 款及違反道路交通管理事件統一裁罰基準表規定，以
    雲林監理站雲監裁字第裁72-GC0000000號違反道路交通管理
    事件裁決書，裁處罰鍰新台幣（下同）900 元，並記違規點
    數1 點；就其「違反處罰條例之行為，拒絕停車接受稽查而
    逃逸」部分，依道路交通管理處罰條例第60條第1 項及違反
    道路交通管理事件統一裁罰基準表規定，以雲林監理站雲監
    裁字第裁72-GC0000000號違反道路交通管理事件裁決書，裁
    處罰鍰3,000 元，並記違規點數1 點等語。
二、聲明異議意旨略以：異議人所有車號ZTH-887 號輕型機車，
    未曾騎至台中，且騎乘機車之18歲男子，而非異議人，員警
    舉發有誤。又該輕型機車使用人為異議人之父楊柄昌，每日
    均騎至田裡工作，此有鄰居張勝治、蔡銘禮可作證，是否員
    警記錯車號，或有人偽造車牌。另員警未當場逮獲違規者，
    以致於未能使違規者簽名，亦未能提供取締現場照片或錄影
    ，員警僅憑模糊印象，而開立罰單，證據不足，可信度低。
    綜上所述，原處分自屬錯誤，其違法之處分，聲明異議人難
    以甘服，為此聲明異議，求為撤銷原處分云云。
三、按汽車駕駛人，不按遵行之方向行駛者，處新臺幣600 元以
    上1,800 元以下罰鍰；汽車駕駛人，駕駛汽車有違反本條例
    之行為，經交通勤務警察或依法令執行交通稽查任務人員制
    止時，不聽制止或拒絕停車接受稽查而逃逸者，除按各該條
    規定處罰外，處新臺幣3,000 元以上6,000 元以下罰鍰。道
    路交通管理處罰條例第45條第1 項第1 款、第60條第1 項分
    別定有明文。再按逕行舉發違反道路交通管理事件，經汽車
    所有人依通知單之應到案日期前到案，並告知違規駕駛人姓
    名、身分證統一編號及住址者，處罰機關應即另行通知違規
    駕駛人到案依法處理；逾應到案日期，處罰機關應依本條例
    第85條第3 項規定處罰該汽車所有人，違反道路交通管理事
    件統一裁罰基準及處理細則第24條亦規定甚明；易言之，
    本件如汽車駕駛人有前揭違規行為，為警當場攔停者，處罰
    機關固應處罰汽車駕駛人；惟若舉發機關並非當場對該部汽
    車攔停，而對汽車所有人為掣單舉發，如經舉發之汽車所有
    人在舉發通知單上所載之應到案日期前到案，並告知處罰機
    關前揭違規事實行為人姓名，即依前開細則第24條規定處罰
    該名違規駕駛人，而如汽車所有人未於應到案日期前到案或
    雖於應到案日期前到案，而未告知處罰機關實際之違規駕駛
    人者，處罰機關仍應依道路交通管理處罰條例第85條第3項
    「本條例關於車輛駕駛人之處罰，如應歸責於車輛所有人者
    ，處罰車輛所有人」規定，對車輛所有人加以處罰。惟查：
  (一)台中市警察局第三分局勤工派出所警員吳篤信，於94年6 月
    30日3 至5 時，沿復興路往南巡邏，於同日16時12分許，巡
    邏至忠明南路口，適見1 名年約18歲男子，騎乘異議人所有
    車號ZTH -887號輕型機車，在台中市○○路○ 段71巷口附近
    ，逆向行駛，旋鳴笛攔停，惟該男子不遵指示停車，駕車擦
    身而過，警員吳篤信目睹車號、車型及顏色後，以無線電向
    基地查詢，經核無誤，即紀錄上開事項等情，業據證人吳篤
    信到庭證述屬實（詳本院卷28、29頁），並有台中市警察局
    中市警交字第GC0000000 、GC0000000 號舉發違反道路交通
    管理事件通知單各一紙在卷可稽（詳本院卷5 、6 頁）。依
    此，警員吳篤信於執行巡邏勤務時，見上述違規行為，目睹
    車號、車型及顏色，當場以無線電與基地聯絡核對無誤後，
    始開單告發，警員吳篤信應未誤認或錯記車牌號碼，其開單
    告發，核屬有據；況警員吳篤信為依法執行職務之公務員，
    其公正執法應可期待，若非確有違規情事，證人實無設詞誣
    攀之理。
  (二)異議人於本院指稱：該機車為案外人楊柄昌每日騎至田裡工
    作，騎車號是否遭偽造，不無疑問云云。然異議人既屬上開
    輕型機車車主，縱異議人未於上揭時地，騎乘機車而有違規
    行為，而係由他人使用，則機車駕駛人既已違規，復未停車
    接受稽查，進而陸續為其他違規行為，依當時情況，又無法
    攔停，始對機車駕駛人逕行舉發。又舉發機關對機車駕駛人
    逕行舉發，異議人即機車駕駛人即應於應到案日期前告知原
    處分機關車輛之實際使用人，茲異議人既於應到案期限內為
    申訴時，未依規定告知原處分機關該機車違規時之駕駛人，
    原處分機關應依道路交通管理處罰條例第85條第3 項規定，
    處罰車輛所有人，縱本件駕駛人另有其人，仍不影響本件裁
    罰。至於異議人前揭辯詞，則屬臆測之詞，不足採信。
  (三)綜上，原處分機關對異議人裁罰，於法並無不合，異議人聲
    明異議，為無理由，應予駁回。
據上論斷，應依道路交通管理處罰條例第87條第2 項，道路交通
案件處理辦法第19條，裁定如主文。
中　　華　　民　　國　　94　　年　　11　　月　　18　　日
                  交通法庭     法  官   柯志民
以上正本證明與原本無異
如不服本裁定應於送達後5 日內向本院提出抗告狀
                                書記官  魏輝碩
中　　華　　民　　國　　94　　年　　11　　月　　18　　日
